臺灣臺北地方法院刑事判決　　　　　　　　　　　　　八十九年度訴字第八六一號
　　公　訴　人　臺灣臺北地方法院檢察署檢察官
　　被　　　告　丁○○
　　　　　　　　丙○○
　　　　　　　　乙○○
　　右　一　人
　　選任辯護人　姜明遠
右列被告等因偽造文書等案件，經檢察官提起公訴（八十八年度偵字第二六六八二號
），及就移送併辦部分（台灣桃園地方法院檢察署八十九年度偵字第一五四二三號）
，本院判決如左：
    主  文
丁○○共同連續偽造公印文，處有期徒刑拾月。扣案如附表一、二所示之物均沒收。
丙○○共同偽造公印文，處有期徒刑捌月。扣案如附表一所示之物均沒收。
乙○○無罪。
    事  實
一、丁○○曾於民國八十六年間因偽造有價證券案件，經台灣高等法院以八十六年度
    聲字第九００號裁定應執行有期徒刑七年，並於八十七年十月二十日假釋付保護
    管束出監（未構成累犯）。詎猶不知悔改，其明知由不詳姓名年籍之成年男子（
    另函請台灣台北地方法院檢察署簽分偵辦）於八十八年十月間，在台北縣五股交
    流道附近交付予丙○○收受車牌號碼Ｑ八—四七五二號自用小客車，係來路不明
    之贓車（該車係甲○○所有於八十八年十二月二日在臺北市○○○路一五六號前
    失竊之車牌號碼ＤＯ—一四七六號自用小客車），竟與丙○○、戊○○（俟通緝
    到案後，另行審結）及該不詳姓名成年男子等人，共同基於行使偽造私文書及特
    許證之犯意聯絡及行為分擔，先於八十八年十二月初，由丁○○在台北市西門町
    附近，持照片交由戊○○，再由戊○○於不詳地點，利用不知情之人加以偽造「
    內政部印」之公印文一枚，及基本資料姓名為林日生，四十三年八月一日生，身
    分證統一編號Ｚ000000000號，惟黏貼有丁○○照片外觀為丁○○所有
    之國民身分證後，再由丙○○於八十八年十月七日上午十時許，駕駛前開遭失竊
    且車牌號碼業經該不詳姓名之成年男子懸掛偽造之Ｑ八—四七五二號車牌二面於
    其上之車輛，至台北縣土城市○○路○段附近之咖啡廳內，提供前於台北縣五股
    交流道附近由該不詳姓名之男子，所交付內載有林日生姓名及蓋章而偽造之Ｑ八
    —四七五二號汽車新領牌照登記書（其上有偽造之林日生印文一枚及新竹區監理
    所之戳印（非印信條例規定之公印）、檢驗員、中華汽車公司代辦申請牌照檢驗
    章印文各一枚）、中華民國交通部汽車行車執照（執照內有經偽造之「交通部行
    車執照之章」及「臺灣省公路局行車執照之章」各一枚）、中華汽車工業股份有
    限公司（下稱中華汽車公司）電子計算機開立汽車出廠貨物稅完稅照證（省貨完
    ＣＡ字○四三一二五，內有經偽造之中華汽車公司章、負責人吳舜文、經辦人黃
    美鳳等印文及中華汽車公司楊梅廠出廠章戳各一枚）等偽造之私文書或特許證予
    戊○○，再由戊○○將該偽造之資料交予丁○○，並推由丁○○駕駛上開車輛至
    台北縣新店市○○路十四號持以典當，均足以生損害於林日生、中華汽車公司及
    戶政、交通監理機關對於身分證及行車執照管理之正確性，嗣於八十八年十二月
    七日下午一時十分許，丁○○典當尚未完成之際，為警在上址當場查獲，並扣得
    上開非其等所有之汽車新領牌照登記書、中華民國交通部汽車行車執照、中華公
    司電子計算機開立汽車出廠貨物稅完稅照證（省貨完ＣＡ字○四三一二五）各一
    紙、偽造車牌號碼Ｇ八—四七五二號之車牌二面及鑰匙一把、偽造林日生且已換
    貼為丁○○照片之身分證一張。
二、丁○○復於八十九年六月二十一日，明知由不詳姓名年籍之成年男子（另函請台
    灣台北地方法院檢察署簽分偵辦）於不詳時地交付予戊○○收受車牌號碼Ｗ六—
    三五九九號自用小客車，係來路不明之贓車（該車係協成五金股份有限公司所有
    於八十九年一月三日在臺北市○○區○○路二段天母運動公園內失竊之車牌號碼
    ＤＥ—六九０五號自用小客車），竟與戊○○及該不詳姓名成年男子三人，共同
    承前行使偽造私文書及特許證之概括犯意聯絡及行為分擔，以前開相同之方法，
    先由戊○○於八十九年六月間某日，持丁○○前在台北市西門町附近交付之照片
    ，於不詳地點，利用不知情之人加以偽造「內政部印」之公印文一枚及基本資料
    姓名為林太叔，四十二年四月二十一日生，身分證統一編號Ｚ00000000
    0號，惟黏貼有丁○○照片外觀為丁○○所有之國民身分證後，再由戊○○於八
    十九年六月五日，駕駛前開遭失竊且車牌號碼業經該不詳姓名之成年男子懸掛偽
    造之Ｗ六—三五九九號車牌二面於其上之車輛，至台北市○○路與自強路口，連
    同該不詳姓名成年男子前所交付內載有林太叔姓名及蓋章而偽造之Ｗ六—三五九
    九號汽車新領牌照登記書（其上有偽造之林太叔印文一枚及新竹區監理所審核合
    格戳印、檢驗員、裕隆汽車公司代辦申請牌照檢驗章戳印各一枚）、中華民國交
    通部汽車行車執照（執照內有經偽造之「交通部行車執照之章」及「臺灣省公路
    局行車執照之章」各一枚）、裕隆汽車製造股份有限公司（下稱裕隆汽車公司）
    電子計算機開立汽車出廠貨物稅完稅照證（中區國稅貨照苗字第０五四一四二號
    ），內有經偽造之裕隆汽車公司章、負責人吳舜文、經辦人等之印文及裕隆汽車
    公司出廠章戳各一枚）等偽造之私文書或特許證交予丁○○，並由丁○○於八十
    九年六月二十一日駕駛上開車輛，經由不知情友人盧俊豪（業經檢察官不起訴處
    分）陪同下，前往桃園縣大園鄉○○○路一九一號世華當鋪內持以行使該等私文
    書及特許證，且在當票清冊「持質人姓名住址欄」內，偽造林太叔之署押及按捺
    指印，致世華當舖負責人蔡永三陷於錯誤准予典當該車（此部分屬丁○○處分贓
    物之不罰後行為，無該當詐欺罪之問題），並交付新台幣（下同）五十五萬元予
    丁○○，而足以生損害於林太叔、裕隆汽車公司及戶政、交通監理機關對於身分
    證及行車執照管理之正確性，嗣於八十九年六月二十七日始為警循線查獲丁○○
    而知悉上情，並扣得非渠等所有偽造之Ｗ六—三五九九號車牌二面。
三、案經臺北縣警察局新店分局報請台灣台北地方法院檢察署檢察官偵查起訴及台灣
    桃園地方法院檢察署移送併辦。
    理  由
壹、被告丁○○、丙○○部分：
一、訊據被告丁○○對於右揭犯罪事實(2)之犯行部分，業經其於本院審理中坦承不諱
    ，至於右開犯罪事實(1)之罪行部分，除對於前往當舖典當該車過程之細節表示疑
    義外，餘有關之犯罪事實亦於本院審理中自白不諱；又訊之被告丙○○矢口否認
    有何犯罪事實(1)之偽造文書等犯行，辯稱：ＤＯ—一四七六號自用小客車，係伊
    看報紙廣告用三十五萬元買的，當時約在台北縣五股交流道交車，一切證件是對
    方給的，後來伊去樹林監理站託人代辦過戶，代辦的人告訴伊，證件有問題，可
    能辦不過，伊後來告訴戊○○，他說要幫伊處理，伊則告訴戊○○只要本錢拿的
    回來就好，其他的伊不管，伊就將相關資料交給戊○○云云。經查：
    (1)車牌號碼ＤＯ—一四七六號自小客車，係車主甲○○於八十八年十二月二日上
      午七時許，在臺北市萬華區○○○路一五六號前所失竊；車牌號碼ＤＥ—六九
      ０五號自用小客車，則係車主協成五金股份有限公司於八十九年一月三日在臺
      北市○○區○○路二段天母運動公園內失竊等情，迭經證人甲○○、林士欽於
      警訊或偵審中指證明確，並有台北縣警察局贓物認領保管單、車輛竊盜、車牌
      失竊資料個別查詢報表、台北市政府警察局士林分局車輛協尋電腦輸入單各一
      紙在卷可按。
    (2)次查，被告丁○○所持有已換貼為其本人照片，並於典當上開車輛時所行使之
      身分證二枚，基本資料分別載為姓名林日生，四十三年八月一日生，身分證統
      一編號Ｚ000000000號；林太叔，四十二年四月二十一日生，身分證
      統一編號Ｚ000000000號，迭經本院以公務電話確認林日生之人自八
      十六年戶政電腦連線系統建立後，並無申報遺失或補發身分證之紀錄；復亦經
      證人林太叔於偵查中供明，身分證未曾遺失，亦不知別人為何偽造其相關之車
      籍資料一情甚詳，再參以卷附車輛照片及相關真、偽行車執照及車籍資料之記
      載互核比對，前開遭失竊車輛之原始引擎號碼及車輛牌照號碼，甲○○該車，
      引擎號碼為四Ｇ六四ＡＯＯ九八一０、車牌號碼為「ＤＯ—一四七六」號；協
      成五金股份有限公司該車引擎號碼為ＶＱ00000000、車牌號碼為「Ｄ
      Ｅ—六九０五」；及林太叔確有引擎號碼ＶＱ00000000Ａ、車牌號碼
      Ｗ六—三五九九號自小客車一輛，亦堪認定被告丁○○持往當舖典當上開車輛
      所交付之文件及車輛上所懸掛之車牌，均屬已經遭偽造之文書、公印文或特許
      證。
    (3)再查，被告丙○○於警訊中先係供稱：伊於八十八年十二月七日上午十時許，
      至台北縣土城市○○路附近之咖啡廳找乙○○，到了上開咖啡廳時，乙○○、
      戊○○、丁○○三人就向伊說要牽車去典當，當時乙○○駕駛懸掛「Ｑ八—四
      七五二」的車子，伊乘坐在旁邊，而戊○○與丁○○則另開一部車同行，到了
      新店市○○路與北新路口，乙○○把該車交予丁○○去典當，伊等則坐戊○○
      的車子並在遠處看丁○○是否有將該車典當，而伊參與典當之事，是想分一點
      錢，所以乙○○就叫伊一起來（見八十八年十二月七日調查筆錄，附於台灣台
      北地方法院檢察署八十八年度偵字第二六六八二號卷宗內第十二頁以下）；偵
      查中另供稱：伊叫丁○○典當的車子，是伊開的，乙○○乘坐戊○○開的車子
      ，伊等與丁○○會面後將該車交給他，而該車是一個不知名的人打手機叫伊至
      五股交流道下開此車，證件等物均是放在該車，伊不知道那些證件是假的，伊
      只是要賺此趟五千元之跑路費云云（見同上偵查卷第五十三頁，八十八年十月
      七日訊問筆錄）；嗣後又於偵查中翻異前詞改稱：該車是伊買的，聽人家說是
      ＡＢ車，伊不想開，才找人去當云云（見同上偵查卷宗，第七十六頁）；前後
      供述反覆不一已難盡信；且本院審理中再質之被告丙○○，雖否認有何偽造文
      書等犯行，然被告丙○○業已供承，其看報紙廣告用三十五萬元買該車後，前
      往台北縣樹林監理站找人代辦過戶，代辦的人告訴他，證件有問題，可能辦不
      過，所以才找戊○○處理等情明確（見本院九十一年三月十五日審理筆錄），
      再衡以被告丙○○若不知上開相關車籍證件均是偽造的，衡情其大可自行前往
      當舖自行典當，又豈需委由戊○○輾轉託被告丁○○前去點當該車，顯與常情
      不符；而由被告丁○○典當該車持以行使之身分證件，均為換貼有其本人照片
      之偽造證件觀之，若如被告丙○○所言，該車為其所購買，理應已查看過該車
      相關之車籍資料，亦豈會不知被告丁○○辦理典當該車所用之姓名與其本人身
      分證件明顯不符乃係偽造，甚至確切知悉該車為來路不明之贓車，亦悖於常理
      。此外，本院於九十年六月五日以北院文刑簡八九訴八六一字第一一九八四號
      函請法務部調查局就被告丙○○為測謊鑑定結果，其中就被告丙○○陳稱：
      系爭之汽車係其於五股購買；其未曾變造車籍資料一節，經測試均呈情緒波
      動反應，研判有說謊，此有法務部調查局九十年八月二十三日（九０）陸（三
      ）字第九００三五四四七號鑑驗通知書乙份附卷足憑，徵按測謊鑑定，雖不得
      為審判之唯一依據，惟其係依一般人在說謊時，會產生遲緩、緊張、恐懼、不
      安等心理波動現象，乃以科學方法，由鑑定人利用測謊儀器，將受測者之上開
      情緒波動反應情形加以紀錄，用以判別受測者之供述是否真實，又該測謊鑑定
      事先復已獲得受測者之同意，有調查筆錄可資為憑，則前開鑑測之結果，自可
      供為法院裁判之佐證。
    (4)末查，共同被告戊○○雖經本院通緝尚未到案，惟其於偵查中並不否認知悉右
      揭事實(1)所示之車輛為贓車（見同上偵查卷第五十三頁背面），且有關其於何
      時、地持被告丁○○之照片換貼為林日生、林太叔等人之身分證件，及就右揭
      犯罪事實(1)(2)所示偽造之上開車籍等資料及失竊之贓車何時交付丁○○等情節
      ，既經被告丁○○自承並指述在卷；再參以被告丙○○前亦供稱其知悉犯罪事
      實(1)所示失竊之車輛，在其購買後因證件有問題，無法辦理過戶，才找戊○○
      處理等情，益見被告丁○○就犯罪事實(1)部分與共同被告丙○○、戊○○、該
      不詳姓名男子，及就犯罪事實(2)部分與被告戊○○、不詳姓名男子，均有明知
      上開車輛為贓物及證件為偽造而行使之犯意聯絡及行為分擔之意甚明。又被告
      丁○○持偽造之林太叔身分證及前開偽造之車籍資料，前往桃園縣大園鄉○○○路一九一號世華當鋪內典當行使，並在當票清冊「持質人姓名住址欄」內，
      偽造林太叔之署押及按捺指印一節，復經證人蔡永三於警訊及偵查中證述明確
      ，並有當票清冊影本一紙在卷可憑；另有關被告丁○○、丙○○、戊○○、該
      不詳姓名男子等人共犯犯罪事實(1)，及被告丁○○與戊○○、不詳姓名男子三
      人共犯犯罪事實(2)之罪行部分，復有偽造之汽車新領牌照登記書、行車執照、
      中華汽車、裕隆汽車公司電子計算機開立汽車出廠貨物稅完稅照證正、影本各
      一份、變造之身分證正、影各一張、鑰匙一把、偽造之Ｑ八—四七五二號、Ｗ
      六—三五九九號車牌各二面扣案可憑。此外，被告丁○○如前述，既知悉其前
      往典當所使用之身分證為偽造他人名義之證件，則其縱於右揭犯罪事實(1)所示
      之時、地前往當鋪典當該車時，經當舖負責人告知以證件為合法的，致為警當
      場查獲，自無以此而可卸免其明知上開車籍證件為偽造而行使之刑責；是足見
      被告丙○○前開所辯及被告丁○○對典當過程細節疑義之辯解，自均屬事後卸
      責之詞，委無足採，渠等犯行已臻明確，應予以依法論科。
二、按汽車牌照為公路監理機關所發給，固有公文書性質，惟該牌號僅為行車之許可
    憑證，故為刑法第二百十二條之特許證；又汽車之行車執照，內蓋用有「交通部
    行車執照之章」及「臺灣省公路局行車執照之章」，因非印信條例中，上級機關
    製發之印章所蓋用，故亦非公印文；另汽車新領牌照登記書中，有關監理所蓋用
    之審核合格之戳印或檢驗員、代辦檢驗之公司戳印，亦均非依印信條例之印章所
    製用，故亦不具公印文性質；查被告丁○○明知同案被告丙○○或戊○○所交付
    右揭事實(1)或(2)之車輛為贓車，且偽造之車籍資料及懸掛之車牌均係由不詳姓名
    之成年男所提供，竟仍同意同案被告戊○○以偽造「林日生」、「林太叔」身分
    證換貼為其照片及於其上偽造「內政部印」之公印文之方式，持前開不實之偽造
    身分證及汽車新領牌照登記書、汽車行車執照、裕隆、中華汽車等公司電子計算
    機開立汽車出廠貨物稅完稅照證，向不知情之當舖負責人典當該車，並於犯罪事
    實(2)所示時、地，在該當舖當票清冊「持質人姓名住址欄」內，偽造林太叔之署
    押及按捺指印，致當舖負責人陷於錯誤而交付五十五萬元；及被告丙○○明知右
    揭事實(1)之車輛為贓車，且偽造之車籍資料及懸掛之車牌均係由不詳姓名之成年
    男所提供，竟仍委由同案被告戊○○，以偽造「林日生」、「林太叔」身分證換
    貼為被告丁○○照片及於其上偽造「內政部印」之公印文之方式，輾轉找被告丁○○持前開不實證件，向不知情之當鋪負責人典當。核被告丁○○所為，係犯刑
    法第三百四十九條第一項之收受贓物罪、第二百十六條、第二百十條之行使偽造
    私文書罪（偽造汽車新領牌照登記書、裕隆、中華汽車等公司電子計算機開立汽
    車出廠貨物稅完稅照證）、第二百十二條之行使偽造特許證罪（偽造身分證、汽
    車行車執照、汽車牌照）、第二百十八條第一項之偽造公印文罪（偽造「內政部
    印」）、第二百十七條第一項之偽造署押罪；被告丙○○所為，則係犯刑法第三
    百四十九條第一項之收受贓物罪、第二百十六條、第二百十條之行使偽造私文書
    罪（偽造汽車新領牌照登記書、中華汽車等公司電子計算機開立汽車出廠貨物稅
    完稅照證）、第二百十二條之行使偽造特許證罪（偽造身分證、汽車行車執照、
    汽車牌照）、第二百十八條第一項之偽造公印文罪（偽造「內政部印」）；被告
    丁○○就犯罪事實(1)部分與被告丙○○、戊○○、不詳姓名之成年男子；就犯罪
    事實(2)部分與共同被告戊○○、不詳姓名之成年男子間，均互有犯意之聯絡及行
    為之分擔，應均論以共同正犯。被告丁○○等人利用不知情之第三人偽造「內政
    部印」之公印文，應均論以偽造公印罪之間接正犯。又被告丁○○先後多次行使
    偽造私文書、行使偽造特許證、偽造公印文、收受贓物之犯行，時間緊接，方法
    相同，所犯各係構成要件相同之罪名，顯係基於概括犯意反覆為之，應各論以連
    續犯，並加重其刑；又被告丁○○、戊○○、丙○○、該不詳姓名男子等四人共
    同偽造「林日生」身分證，及被告丁○○、戊○○、不詳姓名男子三人共同偽造
    「林太叔」身分證時，並均偽造「內政部印」之公印文，所犯偽造特許證罪與偽
    造公印文罪間，有方法結果之牽連關係，均應從重論以偽造公印文罪。另被告丁○○與被告丙○○、戊○○、不詳姓名成年男子所涉上開犯罪事實(1)之罪行及被
    告丁○○、戊○○、不詳姓名男子共犯犯罪事實(2)之上開數罪間，因均有方法、
    結果之牽連關係，就被告丁○○犯罪事實(1)(2)部分，應從重論以連續偽造公印文
    罪、被告丙○○就犯罪事實(1)共犯罪部分，則論以偽造公印文罪處斷（偽造公印
    文罪與行使偽造私文書罪法定刑相同，惟前者情節較重）。又公訴人對於被告丁○○涉犯右揭事實(2)犯行部分，雖未據起訴，然該部分事實與公訴人起訴之事實
    既具連續犯或牽連犯之裁判上一罪之關係，為起訴效力所及，本院自應併予審究
    。另被告丁○○、丙○○二人所涉偽造公印文之犯行，業經公訴人到庭更正應適
    用之法條，因基礎事實相同，且已更正法條，本院即毋庸為變更起訴法條之諭知
    。又被告丁○○、丙○○等人收受贓車後，再予以處分典當，因係屬收受贓物後
    處分之不罰後行為，自無再適用刑法第三百四十九條第二項之餘地，公訴人認被
    告等人尚涉犯該法條，容有誤會。爰審酌被告丁○○、丙○○等二人犯罪之動機
    、目的、手段、知識程度，及被告丁○○自白犯罪，且渠等犯後態度良好等一切
    情狀，分別量處如主文所示之刑，以示懲儆。
三、扣案犯罪事實(1)換貼有被告丁○○照片之偽造「林日生」身分證乙張、偽造Ｑ八
    －四七五二號汽車新領牌照登記書、中華民國交通部汽車行車執照、中華汽車公
    司電子計算機開立汽車出廠貨物稅完稅照證，（省貨完ＣＡ字○四三一二五）、
    偽造之車牌號碼Ｇ八—四七五二號車牌二面、鑰匙一把，雖被告丁○○、戊○○
    否認為其所有；被告丙○○於偵查中或供稱，係不詳姓名男子交該等資料託伊去
    典當；或陳稱，該等資料係伊購買車子時賣車之人所交付云云，致無積極證據，
    足堪認定為渠等所有之物，難為沒收之諭知；惟被告丁○○業於本院審理中供明
扣案身分證上之照片為其所有，是扣案黏貼在偽造之國民身分證上之丁○○相片
    一張，既屬被告丁○○所有供犯罪所用之物，此部分，自應依刑法第三十八條第
    一項第二款之規定宣告沒收；至於上開偽造之私文書及特許證，因被告丁○○等
    人，確有持以向不知情之當舖店行使，是有關偽造「林日生」身分證上之「內政
    部印」公印文一枚、偽造Ｑ八－四七五二號汽車新領牌照登記書上偽造之林日生
    印文、新竹區監理所苗栗監理站戳印、檢驗員戳印、中華汽車公司代辦申請牌照
    檢驗章戳印、「李世國」戳印各一枚；中華民國交通部汽車行車執照上偽造之「
    交通部行車執照之章」及「臺灣省公路局行車執照之章」印文各一枚；中華汽車
    公司電子計算機開立汽車出廠貨物稅完稅照證上偽造之中華汽車公司、負責人「
    吳舜文」、經辦人「黃美鳳」等印文及中華汽車公司楊梅廠出廠章戳各一枚，依
    刑法第二百十九條之規定自均應為沒收之宣告。至於犯罪事實(2)被告等人所持以
    行使之偽造證件，雖均未扣案，且亦無積極之證據，足證為被告等人所有；惟該
    偽造林太叔身分證上換貼之照片，既為被告丁○○所有，迭為其供明在卷，又無
    證據證明業已滅失，則有關黏貼於偽造之林太叔身分證上丁○○之照片一張，依
    刑法第三十八條第一項第二款之規定自應宣告沒收；另偽造「林太叔」身分證上
    之「內政部印」公印文一枚、及偽造之Ｗ六—三五九九號汽車新領牌照登記書上
    偽造之林太叔印文一枚及新竹區監理所審核合格戳印、檢驗員、裕隆汽車公司代
    辦申請牌照檢驗章戳印各一枚、中華民國交通部汽車行車執照上偽造之「交通部
    行車執照之章」及「臺灣省公路局行車執照之章」各一枚、裕隆汽車公司電子計
    算機開立汽車出廠貨物稅完稅照證上偽造之裕隆汽車公司章、負責人吳舜文、經
    辦人等之印文及裕隆汽車公司出廠章戳各一枚，既無積極證據證明業已滅失，且
    俾免他人供作其他犯罪之使用，亦應依刑法第二百十九條之規定為沒收之宣告。
    此外，被告丁○○於右揭事實(2)所示時、地，前往世華當鋪典當上開車輛，在當
    票清冊「持質人姓名住址欄」內，偽造林太叔之署押及按捺指印各一枚，亦據被
    告丁○○供明在卷，爰依刑法第二百十九條之規定沒收之。至扣案之行動電話0
    000000000號識別卡，經質之被告丁○○供稱，係共同被告戊○○交給
    伊，平常使用之物，既無積極之證據，證明與本案有直接之關連，爰不為沒收之
    諭知。
四、又台灣桃園地方法院檢察署於八十九年十一月十七日就被告丁○○涉犯偽造文書
    等罪嫌（八十九年度偵字第一五四二三號）移送併辦部分，因與本案有連續犯或
    牽連犯之裁判上一罪之關係，為起訴效力所及，本院自應併予審究，此部分爰不
    退回檢察官繼續偵查處理，附此敘明。
貳、被告乙○○部分：
一、公訴意旨略以：被告乙○○與丙○○、丁○○（上開二人均另為有罪判決，理由
    如前述）、戊○○（俟通緝到案，另行審結）等人，明知甲○○所有於八十八年
    十二月二日在臺北市○○○路一五六號前失竊之車牌號碼ＤＯ—一四七六號自用
    小客車係贓物，竟於同年十二月七日，以偽造之Ｑ八—四七五二號車牌懸掛其上
    ，復持已換貼丁○○照片偽造（起訴書誤載為變造）之Ｚ000000000號
    林日生身分證、偽造之Ｑ八—四七五二號汽車新領牌照登記書、行車執照、中華
    汽車公司電子計算機開立汽車出廠貨物稅完稅照證（省貨完ＣＡ字○四三一二五
    號），推由丁○○將上開車輛駛至臺北縣新店市○○路十四號典當，於將典當之
    際，為警查獲，並扣得上開車輛、偽造之汽車資料三張、偽造身分證一張（起訴
    書誤載為變造）、鑰匙一把、偽造車牌號碼Ｇ八—四七五二號車牌二面（起訴書
    誤載為一面），因認被告乙○○共同涉犯有刑法第三百四十九條第一項（公訴人
    誤載被告尚涉犯第二項）之收受贓物罪、第二百十六條、第二百十條之行使偽造
    私文書罪、第二百十二條之行使偽造特許證等罪嫌云云。
二、按犯罪事實應依證據認定，無證據不得推定其犯罪事實；又不能證明被告犯罪者
    ，應諭知無罪之判決，刑事訴訟法第一百五十四條、第三百零一條第一項分別定
    有明文。又事實之認定，應憑證據，如未能發現相當證據，或證據不足以證明，
    自不能以推測或擬制之方法，為裁判基礎；且認定不利於被告之事實須依積極證
    據，苟積極證據不足為不利於被告事實之認定時，即應為有利於被告之認定；另
    認定犯罪事實所憑之證據，雖不以直接證據為限，間接證據亦包括在內，然而無
    論直接證據或間接證據，其為訴訟上之證明，須於通常一般之人均不致有所懷疑
    ，而得確信其為真實之程度者，始得據為有罪之認定，倘其證明尚未達到此一程
    度，而有合理之懷疑存在而無從使事實審法院得有罪之確信時，即應由法院為諭
    知被告無罪之判決（最高法院四十年台上字第八六號、三十年台上字第八一六號
    、七十六年台上字第四九八六號判例可資參照）。
三、本件公訴人認被告乙○○涉犯上開偽造文書等罪嫌，無非係以被告乙○○於同案
    被告丁○○典當車輛時，與其他共犯戊○○、丙○○均在現場，足見其等結識之
    目的，係為了典當車輛牟利；且渠等犯行有前開相關偽造之證件在卷可證，再參
    以該車若係以三十五萬元購買，亦豈需大費周章持偽造之人頭身分證而欲以四十
    萬元典當之理，顯與常情不符等為其主要論據。訊據被告乙○○堅詞否認有何前
    開之犯行，辯稱：伊之前認識丙○○，後來伊介紹戊○○給丙○○認識，案發當
    天，伊約他們去烏來洗溫泉，丙○○、戊○○說他們要去辦事情，他們就說一道
    去，後來車子還沒有停下來，就被警察攔截了，過程中伊實不知發生何事，至於
    桃園地檢署併辦部分，伊也沒有參與等語。經查：共同被告丁○○雖於警訊中供
    稱；戊○○、丙○○、乙○○等人將該車輛及資料交給伊後，他們三人就駕車到
    附近等候云云（見同上偵查卷宗，第十六頁）；同案被告丙○○於警訊中亦陳稱
    ；伊到台北縣土城市○○路附近一家咖啡店找乙○○，當時伊就看見丁○○與戊○○他們，他們三人向伊說明要牽車去典當，伊之所以會參與，是因為想分一點
    錢，所以乙○○才叫伊一起來，至偽造之車籍資料，伊不知何人所有，亦沒有看
    過云云（見同上偵查卷宗，第十二頁以下）；同案被告戊○○於警訊時亦供述：
    偽造之證件資料，均係伊朋友乙○○、丙○○所有云云（見同上偵卷第四頁背面
    ）。固然同案被告丁○○、丙○○、戊○○等人，均指述被告乙○○有參與上開
    車輛典當之行為。惟本院審理中，經質之被告丁○○則明確供稱，其從未與被告
    乙○○直接談過當車或假資料、身分證之事，亦沒有聽戊○○講過，處理典當車
    子的事，被告乙○○可獲得好處，至於警訊中供述乙○○有參與，是伊認為乙○○常常出現，應該跟被告戊○○有密切之關係等語（見本院審理筆錄）；再互核
    同案被告丙○○於本院審理中，亦供承上開車籍資料為其交給戊○○一情不諱，
    則以同案被告丁○○、丙○○、戊○○等人指述被告乙○○涉犯上揭之罪之供述
    ，均互有矛盾瑕疵之情，已難盡信；且本院踐行公開審理之正當程序，被告丁○○既已明確指稱，被告乙○○有參與典當之事，係其個人主觀之推測，按依證人
    個人意見或推測之詞，不得作為證據，刑事訴訟法第一百六十條定有明文，則有
    關共同被告丁○○於警訊甚或本院調查中指述被告乙○○有涉犯上揭之罪之供詞
    ，自無法遽為不利於被告乙○○犯罪之證據；至於本院雖於九十年六月五日以北
    院文刑簡八九訴八六一字第一一九八四號函請法務部調查局就被告乙○○為測謊
    鑑定結果，其中就被告乙○○陳稱：其未提供系爭之車籍資料；當車時其未
    在場；其未分得金錢一節，經測試均呈情緒波動反應，研判有說謊，此有法務
    部調查局九十年八月二十三日（九０）陸（三）字第九００三五四四七號鑑驗通
    知書乙份附卷足憑，惟除上開測謊鑑定報告外，並無其他明確且無瑕疵之積極證
    據，足以佐證被告乙○○確有上開犯行；又同案被告丁○○為本案犯行時，即於
    典當時為警當場查獲，被告乙○○自不可能得以分獲典當之利潤，上開測謊報告
    ，就被告乙○○供稱沒分得金錢一節，認有說謊，顯與實情不符；此外，同案被
    告丙○○於本院審理中業已表明上開車籍資料為其交付同案被告戊○○，則測謊
    鑑定報告認為被告乙○○供陳，其未提供系爭之車籍資料一節，有說謊，亦難認
    無疑義。是依現存之證據，實無法僅因被告乙○○確有與戊○○、丙○○等人接
    觸會面，而逕認渠等間有共同犯罪之意思。此外，本院復查無其他積極之證據，
    足認被告乙○○有何公訴人指訴之犯行，本件不能證明被告犯罪，爰依首開規定
    ，諭知被告無罪之判決。
四、又台灣桃園地方法院檢察署於八十九年十一月十七日就被告乙○○涉犯偽造文書
    等罪嫌（八十九年度偵字第一五四二三號）移送併辦部分，因本案被告乙○○業
    經本院為無罪之諭知，顯與公訴人併案部分無連續犯或牽連犯之裁判上一罪之關
    係，此部分既非起訴效力所及，本院無從審究，應退回原檢察官繼續偵辦。
據上論斷，應依刑事訴訟法第二百九十九條第一項前段、第三百零一條第一項，刑法
第二十八條、第五十六條、第三百四十九條第一項、第二百十六條、第二百十條、第
二百十二條、第二百十七條、第二百十八條第一項、第五十五條、第三十八條第一項
第二款、第二百十九條，罰金罰鍰提高標準條例第一條前段，判決如主文。
本案經檢察官蔡名堯到庭執行職務
中      華      民      國   九十一      年    三       月   二十九     日
                                      臺灣臺北地方法院刑事第七庭
                                          法  官  蔡  世  祺
右正本證明與原本無異
如不服本判決應於送達後十日內向本院提出上訴狀
                                          書記官  李  文  椿
中      華      民      國   九十一      年    三       月   二十九     日
附表一：
黏貼在偽造之「林日生」國民身分證上之丁○○相片壹張。
偽造「林日生」身分證上之「內政部印」公印文壹枚。
偽造Ｑ八－四七五二號汽車新領牌照登記書上偽造之林日生印文、新竹區監理所苗
  栗監理站審核合格戳印、檢驗員戳印、中華汽車公司代辦申請牌照檢驗章戳印、「
  李世國」戳印各壹枚。
中華民國交通部汽車行車執照上「交通部行車執照之章」及「臺灣省公路局行車執
  照之章」印文各壹枚
中華汽車公司電子計算機開立汽車出廠貨物稅完稅照證上之中華汽車公司、負責人
  「吳舜文」、經辦人「黃美鳳」等印文各壹枚及中華汽車公司楊梅廠出廠章戳各壹
  枚。
附表二：
黏貼在偽造之「林太叔」國民身分證上之丁○○相片壹張。
偽造「林太叔」身分證上之「內政部印」公印文壹枚。
偽造之Ｗ六—三五九九號汽車新領牌照登記書上偽造之林太叔印文、新竹區監理所
  審核合格戳印、檢驗員戳印、裕隆汽車公司代辦申請牌照檢驗章戳印各壹枚。
中華民國交通部汽車行車執照上偽造之「交通部行車執照之章」及「臺灣省公路局
  行車執照之章」各壹枚。
裕隆汽車公司電子計算機開立汽車出廠貨物稅完稅照證上偽造之裕隆汽車公司章、
  負責人吳舜文、經辦人等之印文各壹枚及裕隆汽車公司出廠章戳壹枚。
世華當鋪當票清冊「持質人姓名住址欄」內，偽造林太叔之署押及按捺指印各壹枚
  。
附錄論罪科刑法條：第三百四十九條第一項、第二百十六條、第二百十條、第二百十
二條、第二百十七條、第二百十八條第一項。
刑法第三百四十九條
收受贓物者，處三年以下有期徒刑、拘役或五百元以下罰金。
搬運、寄藏、故買贓物或為牙保者，處五年以下有期徒刑、拘役或科或併科一千元以
下罰金。
因贓物變得之財物，以贓物論。
刑法第二百十六條
行使第二百十條至第二百十五條之文書者，依偽造、變造文書或登載不實事項或使登
載不實事項之規定處斷。
刑法第二百十條
偽造、變造私文書，足以生損害於公眾或他人者，處五年以下有期徒刑。
刑法第二百十二條
偽造、變造護照、旅券、免許證、特許證及關於品行、能力、服務或其他相類之證書
、介紹書，足以生損害於公眾或他人者，處一年以下有期徒刑、拘役或三百元以下罰
金。
刑法第二百十七條
偽造印章、印文或署押，足以生損害於公眾或他人者，處三年以下有期徒刑。
盜用印章、印文或署押，足以生損害於公眾或他人者，亦同。
刑法第二百十八條
偽造公印或公印文者，處五年以下有期徒刑。
盜用公印或公印文，足以生損害於公眾或他人者，亦同。
